【裁判字號】    89,交上易,120
【裁判日期】    891228
【裁判案由】    過失傷害
【裁判全文】
臺灣高等法院高雄分院刑事判決          八十九年度交上易字第一二號
    上  訴  人
    即  被  告  乙  ○
    選任辯護人  陳里己    律師
                蔡淑媛
                歐陽志宏
右上訴人因過失傷害案件，不服臺灣屏東地方法院八十九年度交易字第二號中華民國
八十九年二月二十九日第一審判決（起訴案號：臺灣屏東地方法院檢察署八十八年度
偵字第七三九三號），提起上訴，本院判決如左：
      主      文
原判決撤銷。
乙○無罪。
      理      由
一、本件公訴意旨略以：被告乙○於民國（下同）八十八年八月四日十六時七分許，
    駕駛ＷＳ－五七七八號小客車，沿屏東縣社皮往凌雲新村之產業道路由南往北方
    向行駛，途經該路與高屏大橋下方涵洞機車引道（即屏東往高雄）時，應注意車
    前狀況並隨時採取必要之安全措施，及不得搶越紅燈；且依當時情形復無不能注
    意之情事；竟疏於注意，於通過該路口時闖紅燈，致撞擊由甲○○所駕駛正常穿
    越該路口（由屏東往高雄方向）之000－0000號機車倒地，使甲○○因之
    受有右鎖骨骨折、右肩擦傷、左小腿撕裂傷及右髖擦傷等傷害。因認被告有犯刑
    法第二百八十四條第一項之過失傷害罪嫌。
二、被告乙○始終否認涉有右開過失傷害犯行。於警訊時即辯稱：伊係綠燈行進，係
    告訴人闖紅燈而撞伊車等語；偵查中因傳票載錯被告地址，故被告不知到庭答辯
    ；於原審亦辯稱：係告訴人甲○○騎機車闖紅燈不慎撞及伊之自小客車而自行摔
    倒受傷，非伊所能防範，伊並無過失責任可言等詞；於本院復辯稱：伊車由高屏
    大橋匝道下，途經涵洞往凌雲社區，在涵洞停止線前已看到指示號誌燈是綠燈，
    然後再起步緩慢向前行駛。當車頭已越過道路中心線（點），始聽到車後〞碰〞
    的一聲，立即下車察看，發現被告車右後側，為告訴人之機車所擦撞，依照當時
    雙方之行車路線，被告車是在內側車道正常行駛。又，告訴人的機車是從屏東方
    向往高雄（在高屏大橋路段），從便道下坡，然後騎在道路左側，依規定告訴人
    應靠右邊騎行卻未靠右邊騎行。再，告訴人騎行至肇事地點時，應注意左前方的
    號誌燈，但當時告訴人卻注意右前方號誌燈（即檳榔攤前之號誌燈），可見當時
    告訴人係看錯方向指示號誌燈，以致闖紅燈。另，依規定支線道車應丙主幹道車
    先行，被告車屬幹道車，告訴人車屬支線道車，告訴人車自應丙被告車先行，惟
    當時告訴人車並未丙被告車先行，顯見告訴人車有過失。何況依現場圖顯示當時
    被告車已駛過中心點，足見係告訴人車來撞被告車，被告並無何過失責任等情。
三、本件公訴人認被告涉有右開犯行，係以：被告於何時間、地點、如何闖紅燈肇事
    致人成傷等情，業據告訴人甲○○指述綦詳，且有道路交通事故調查報告表一份
    、照片十四幀及診斷證明書二紙在卷可佐。而依照片所示，被告汽車右側前後保
    險桿均有擦撞痕跡，並不止於右後方，加以被告又不到庭提出證據以實其說，是
    其所辯尚難採信等情為論據。
四、惟查：
  (一)按告訴人之告訴，本以使被告受刑事追訴為目的，故其陳述是否與事實相符，自
    應調查其他證據，以資審認，苟其所為攻擊之詞，尚有瑕疵，則在此瑕疵未予究
    明以前，即不能遽採為斷罪之基礎。本件告訴人所指，經查並非事實，謹分別說
    明於左：
    1.告訴人於警訊時指稱：「我騎到路中央時，才看到對方的車子」等語，足見告
      訴人騎車行駛於道路，並未注意車前狀況，否則為何會騎到路中央時，才看到
      被告之車﹖
    2.告訴人於警訊時又稱：「對方的車頭撞到我機車的左車腹」。惟依照片顯示被
      告車之撞擊點係在「右後側」（見卷附之證一：照片二張），且目擊證人羅銀
      頭於本院結證：「告訴人由被告的後面撞到的」；另一目擊證人邱喜祥亦於本
      院證稱：「當時我是跟被告的車子後面，當時我有看到告訴人撞到被告車的右
      後方的保險杆位置」等語；另，證人即警員黃信熒於原審證稱：「（你現場看
      他的撞擊點在那裡﹖）右車尾的保險桿」，「現場圖來看是從右後方是撞擊點
      」等詞。參以告訴人機車之撞擊點亦在左側」（見卷附證二：照片）等情，足
      見告訴人所指「被告之車頭撞到其機車的右車腹」等詞，尚非實情。公訴人指
      稱：被告車之前保險桿亦有擦撞痕跡，自屬尚有誤會。
    3.告訴人於警訊時又稱：「當時其時速約十公里，有煞車，其車況正常，其身體
      狀況亦正常」等詞；惟依道路交通事故調查報告表中，肇事經過摘要欄記載：
      「告訴人車於相撞後人車倒地往前滑行一段距離才停住」之情，已可證明告訴
      人車之時速不僅十公里而已，而且告訴人亦未煞車，否則撞及後為何還會「往
      前滑行一段距離才停住」﹖何況，目擊證人羅銀頭於本院證述：「告訴人有喝
      酒的情形，所以看到並沒有煞車的情形」，另目擊證人邱喜祥亦於本院證述：
      「當時我看到告訴人的神態茫茫的樣子，不是很清楚，當時救護車來的時候，
      我要牽他到救護車的時候，有聞到他的身上有酒味」等語，參以告訴人於本院
      亦承認其所騎之機車，係民國七十六年十一月二十三日領到行車執照之老舊機
      車，所以未懸掛牌照，且當時未戴安全帽等情以觀，告訴人所謂「時速約十公
      里」、「有煞車」、「車況正常」、「身體狀況亦正常」等詞，亦與實情不符
      。
    4.告訴人於偵審中指稱：其之車道當時綠燈，對方闖紅燈，由涵洞過來就撞到其
      車左側倒地，其一直被告為何闖紅燈，被告跪地求情，說其有急事，被告之
      車頭撞到其車等詞。惟，本件係告訴人之機車擦撞被告車之右後保險桿處，並
      非被告之車頭撞到告訴人之機車，已如上述；又當時被告車道是綠燈，告訴人
      車道是紅燈，非但業據被告一再辯述明確，且目擊證人羅銀頭於本院證述：被
      告當時是綠燈通行等語，另證人邱喜祥於本院亦證述：「當時我是跟被告的車
      子後面」前行，足可證明肇事當時，被告方向是綠燈，告訴人方向是紅燈，已
      甚明顯，參以告訴人跌倒後，被告去扶其起來時，告訴人指著證人王阿續之檳
      榔攤前的號誌燈，對被告說：「那燈是綠燈」等情，亦可證明告訴人係看錯號
      誌燈，誤將被告方向之號誌燈，看作其方向之號誌燈，是告訴人指其係綠燈，
      被告闖紅燈等詞，顯然係看錯方向之號誌燈所致；至於告訴人指稱：「被告撞
      彼倒地後，下車就跪在彼前面，用手給其拜託說對不起」等詞，亦與實情不合
      。蓋，被告辯稱：「救護車趕來後，告訴卻拒搭救護車，致救護員勃然怒，
      交通因此癱瘓，被告在情急下，不得已以「跪姿」懇求告訴人上救護車」等情
      ，且目擊證人羅銀頭亦於本院證述：「當時被告是要送告訴人去醫院時，告訴
      人不去，被告才跪下求告訴人去醫院」；另一目擊證人邱喜祥亦於本院證述：
      「我有看到被告向告訴人下跪，但那時被告要求告訴人上救護車」；再者，證
      人王阿續於本院亦證稱：「我有看到被告向告訴人下跪，當時救護車已經來了
      」等詞，參以證人羅銀頭、王阿續尚證稱：「當時告訴人不想上救護車並與被
      告爭執，大約十分鐘告訴人才上車」等情以觀，被告之所以「下跪」，顯係求
      告訴人上救護車無疑，告訴人指稱：救護車來到現場，其即由救護車人員扶其
      上車等詞，核與實情不符。從而，亦可證明告訴人所指：「被告於肇事後，當
      場即跪在地上求情」等詞，亦與實情不符。
    5.依上各情，足證告訴人於警訊及偵審中之指訴，頗有瑕疵，且與事實不符，自
      難採為不利於被告之證據。
  (二)綜上所述，原審判決理由之說明，經核即有下列各項與事實不符：
    1.原審載：被告「未遵守燈光號誌之指示行進貿然闖紅燈行駛」，核與目擊證
      人羅銀頭、邱喜祥等人證述之情節不符。蓋，證人證述當時被告方向是綠燈，
      已如上述，是原審之此部分事實之認定顯有違誤。又道路交通事故調查報告表
      一份、照片十四幀及診斷書二紙，雖能證明有肇事之事實，以及告訴人有受傷
      ，卻不能證明被告有闖紅燈之事實，併予明。
    2.原審又載：「被告肇事後，當場即跪地求情」，亦與被告之辯解，以及證人
      邱喜祥、羅銀頭、王阿續等人，所證述之情節不符，蓋，當時被告跪地係求告
      訴人上救護車，並非「跪地求情」已如上述，是原審此項事實亦有誤認。
五、本院勘驗現場時，證人王阿續當場證稱：「我當時是在檳榔攤內，低頭做事，羅
    銀頭坐在旁邊，他有看到現場發生情形，我是聽到碰撞聲時，才出來看到的」，
    參以本院所拍攝之現場交通指示燈號、位置及肇事點等照片以觀，坐在檳榔攤確
    實可以看到肇事情景，因而證人王阿續、羅銀頭等人，於本院所為之證述，應屬
    真實而可採。
六、證人即當時之救護人員杜勇及陳正義，於本院證稱：「我們到達現場的時間是十
    五時五十七分，我們在現場也有給告訴人包紮，當時也有聞到告訴人有酒味，也
    叫不醒告訴人，旁邊也有白色吉普車及一個小孩在現場，他說是他報案的，我們
    將告訴人包紮完畢後，就將告訴人送去醫院了」等語。查，救護人員杜勇、陳正
    義所稱有聞到告訴人有酒味，核與證人邱喜祥於本院所述：「有聞到他的身上有
    酒味」相符，顯見告訴人於駕駛機車肇事前確有飲酒過量之情事。
七、證人杜勇及陳正義又稱：「當時我們到現場有看到他（指告訴人）躺在地上，我
    們有叫他，他有呼吸也有意識，但是他不理我們，我們就先給他包紮手、左小腿
    裂傷部分，右肩擦傷部分沒有出血，所以就沒有包紮，包紮完畢之後，我們就請
    他上救護車，但是他不理我們，躺在地上，當時車流量很多相當危險的，當時被
    告有拜託告訴人要上救護車，但是告訴人仍然不理他們的請求，照常躺在地上不
    起來」，「被告當時是有蹲下來拜託請求告訴人趕快上救護車，因為當時現場的
    車子很多，但是並沒有下跪請求，我們見告訴人不理，就與附近的人一起用擔架
    把告訴人抬上救護車送醫，我們當時是有聞到告訴人有酒味，摩托車也沒有牌照
    ：：：」，「當時被告有左手牽著小孩子，有蹲下來向告訴人拜託車來了以後，
    我就坐起來，而且我是自己上救護車，並沒有用擔架將我送上車」。由此亦可見
    告訴人所述非真。證人杜勇、陳正義及邱喜祥均稱有聞到告訴人身上有酒味。
    惟告訴人卻一再供稱：其駕駛車肇事前未飲酒，由此亦可佐證告訴人所述不實。
    又被告無論跪下來或者蹲下來，目的僅在請求告訴人趕快上救護車送醫治療傷勢
    ，及避免車禍現場妨害交通而已，尚難遽認被告係跪地求情認錯。
八、綜上所述，足見本件被告當時係在自己之車道正常行駛，告訴人騎機車闖紅燈擦
    撞被告車右後方保險桿處，由於事出突然，且撞擊點在被告車之右後方，被告顯
    然無從防範，是被告應無何過失責任可言，被告既無過失，則告訴人雖因車禍而
    有受傷，亦不能令被告負何責任。從而被告所辯上情，堪以採信。此外，復查無
    其他確切之證據足證被告犯罪，應認不能證明被告犯罪。原審未予詳查，而為被
    告科刑之判決，尚有未當。被告上訴意旨，執此指摘原判決不當，為有理由，自
    應由本院將原判決撤銷改判，另為被告無罪之諭知。
據上論斷，應依刑事訴訟法第三百六十九條第一項前段、第三百六十四條、第三百零
一條第一項，判決如主文。
本案經檢察官羅正平到庭執行職務。
中    華    民    國     八十九     年      十二      月      二十八    日
                              臺灣高等法院高雄分院刑事第三庭
                                  審判長法官  莊秋桃
                                        法官  陳中和
                                        法官  謝宏宗
右正本證明與原本無異。
不得上訴。
                                      書記官  陳靖華
中    華    民    國     八十九     年      十二      月    二十九      日
                                                                        Ｋ


司法院資訊處製作；財團法人民間司法改革基金會備份。
